臺灣臺南地方法院刑事判決　　　　　　 99年度簡上字第350號
上　訴　人　李秀娥
即　被　告
上列上訴人即被告因竊盜等案件，不服本院99年度簡字第2024號
中華民國99年8月19日第一審簡易判決（聲請簡易判決處刑書案
號：99年度偵字第9909、11226號），提起上訴，本院管轄之第
二審合議庭判決如下：
    主  文
上訴駁回。
    事實及理由
一、本案經本院審理結果，認第一審判決對被告李秀娥論以刑法
    第三百二十條第一項之竊盜罪及同法第三百五十四條之毀損
    罪，而分別量處被告罰金新臺幣二千元及有期徒刑三月，並
    分別諭知如易服勞役及易科罰金之折算標準，其認事用法及
    量刑均無不當，應予維持，且除證人許時懿、陳建中於警詢
    之證述，為被告以外之人於審判外之陳述，因被告不同意作
    為本案證據，而不予援用外，其餘引用第一審判決書記載之
    事實、證據及理由（如附件）。
二、又被告雖爭執證人許時懿於檢察官訊問時供前具結後所為證
    述之證據能力，惟按被告以外之人於偵查中向檢察官所為之
    陳述，除顯有不可信之情況者外，得為證據，刑事訴訟法第
    一百五十九條之一第二項定有明文。蓋現行法之檢察官仍有
    訊問被告、證人及鑑定人之權限，其應踐行之程序又多有保
    障被告或被害人之規定，證人、鑑定人於偵查中亦均須具結
    ，就刑事訴訟而言，其司法屬性甚高；而檢察官於偵查程序
    取得之供述證據，其過程復尚能遵守法令之規定，是其訊問
    時之外部情況，積極上具有某程度之可信性，除消極上顯有
    不可信之情況者外，均得為證據。故主張其為不可信積極存
    在之一方，自應就此欠缺可信性外部保障之情形負舉證責任
    （最高法院九十八年度台上字第二九○四號判決意旨參照）
    。又所謂「顯有不可信之情況」，係指陳述是否出於供述者
    之真意，有無違法取供情事之信用性而言，故應就偵查筆錄
    製作之原因、過程及其功能等加以觀察其信用性，據以判斷
    該項陳述是否有顯不可信之情況，並非對其陳述內容之證明
    力如何加以論斷，亦有最高法院九十四年度台上字第六二九
    號判決可參。查證人許時懿於檢察官偵訊時，以證人身分所
    為之證述內容，被告並未指出該偵查筆錄製作之原因、過程
    及其功能等，有何「顯有不可信之情況」，且偵訊當時被告
    與證人許時懿同庭，並有當庭對證人許時懿當時之證詞表示
    意見，已給予被告對質權，則證人許時懿於偵查中供前具結
    後向檢察官所為之證述，依法應有證據能力。
三、被告上訴主張：當時她手上拿二包餅，要結帳時向店員詢問
    牛奶之事，店員要她指出來，比給店員看，她才將其中一包
    洋芋片夾在腋下，店員就以為她要偷洋芋片，實際上她沒有
    要偷洋芋片，此部分應為無罪判決；又她持榔頭砸毀超市大
    門玻璃之毀損犯行部分，原審判她三個月，量刑太重了，應
    撤銷原判決，從輕量刑云云。惟查：
  (一)證人即超商店員許時懿於偵查中結證稱：被告到櫃台向她詢
    問鮮奶之事，她發現被告外套左手臂下衣服裡面鼓鼓的，她
    要被告打開來，就發現一包洋芋片，她叫被告結帳，但被告
    沒有意願結帳，轉身要離去，她就抓住被告衣角，被告重心
    不穩就摔倒了等語（見偵卷第一五頁反面）；且卷附案發時
    超市監視器畫面影像之翻拍照片（見警卷第二八頁）所顯示
    之被告當時拿取洋芋片過程，其從架上拿取洋芋片後，係直
    接將之放入外套內，以左手臂夾住外套，並非如同被告所言
    ，係將之拿在手上，則由被告一拿取該包洋芋片，在未結帳
    之情形下，即將之夾放在外套內此舉觀之，被告顯然是有意
    不讓人發現其已拿走該包洋芋片，之後在被店員發現其外套
    內有一包洋芋片時，甚至轉身要離去，毫無結帳之表示或意
    願，益證被告並無購買該包洋芋片之意，是則被告當時確有
    行竊該包洋芋片之意圖，已然明甚，其辯稱：為了指牛奶給
    店員看，才暫將洋芋片夾在腋下，無偷竊之意思云云，係事
    後卸責之詞，不足採信。
  (二)被告雖指摘原審就毀損部分之量刑過重云云，惟按刑之量定
    ，為求個案裁判之妥當性，法律賦予法院裁量之權，量刑之
    輕重，係屬事實審法院得依職權自由裁量之事項，苟以被告
    之責任為基礎，復已斟酌刑法第五十七條各款所列情狀，在
    法定刑度內，酌量科刑，如無偏執一端，致明顯失出、失入
    之情形，上級審法院即不得單就量刑部分遽指為不當或違法
    （最高法院九十六年台上字第七○一八號判決意旨參照）。
    準此，原審判決已敘明就被告毀損部分之犯行，係審酌被告
    竊取財物遭店員發覺後，竟惱羞成怒，出手砸毀超市內之高
    粱酒（此部分未據告訴），之後又挾怨報復，持榔頭毀損該
    超市大門玻璃，足認被告毫無悔改之意，犯後態度不佳，兼
    衡以被告之智識程度、生活狀況等與犯行不法內涵相關之一
    切情狀，而量處被告有期徒刑三月，並無何科罰與罪責不相
    當之瑕疵可指，難認有何刑度過重之情形，故被告上訴以判
    刑過重而指摘原判決不當，為無理由，應予駁回。
四、至被告雖患有癲癇合併憂鬱症，惟經本院職權調取被告至財
    團法人奇美醫院及國立成功大學醫學院附設醫院精神科就診
    之病歷資料，囑託行政院衛生署嘉南療養院為被告施以精神
    鑑定結果為：「綜合被告之過去史、犯案經過、身體檢查、
    精神狀態檢查與心理衡鑑結果，判斷被告就動機、後果皆能
    清楚預見，案發與鑑定過程中，皆無明顯情緒或精神症狀，
    其亦否認案發當時曾有癲癇發作情形，因此在現實判斷力上
    ，並未因精神障礙或其他心智缺陷，致不能辨識其行為違法
    或欠缺依其辨識而行為之能力，或達辨識其行為違法或依其
    辨識而行為能力明顯減低之情形，亦即並未達於心神喪失或
    精神耗弱之程度。」等情，有該院一○○年五月二十日嘉南
    司字第一○○○○○三四九○號函檢送之司法精神鑑定報告
    書在卷可按（見本院卷第一二六至一二八頁），足見被告雖
    患有上開精神疾病，然其辨識行為違法或依其辨識而行為之
    能力並未因此減低，自無法援引刑法第十九條之規定減輕其
    刑，併此敘明。
五、綜上所陳，被告所為前揭辯解，均無法推翻卷內其他對被告
    不利之積極證據，本案事證明確，被告上訴仍執前詞，指摘
    原判決不當，及任意指摘原審判決量刑過重，均無理由，應
    予駁回。
據上論斷，應依刑事訴訟法第四百五十五條之一第一項、第三項
、第三百七十三條、第三百六十八條，判決如主文。
本案經檢察官黃郁如到庭執行職務。
中    華    民    國   100    年    7     月    28    日
                  刑事第八庭  審判長  法  官  黃瑪玲

                                      法  官  蔡奇秀
                                      法  官  林欣玲
以上正本證明與原本無異。
本件不得上訴。
                                      書記官  鄭佩玉
中    華    民    國   100    年    7     月    28    日